臺灣高等法院民事判決　　　　　　　　96年度重訴字第12號
原　　　告　乙○○
訴訟代理人　甲○○
被　　　告　丙○○
上列當事人間請求侵權行為損害賠償事件，本院於96年7月10日
言詞辯論終結，判決如下：
    主  文
被告應給付原告新臺幣肆佰零參萬零柒佰肆拾玖元及自民國九十
五年十二月二十六日起，至清償日止，按週年利率百分之五計算
之利息。
原告其餘之訴駁回。
訴訟費用由被告負擔百分之四十五，餘由原告負擔。
    事實及理由
一、程序事項：本件被告無正當理由，未於言詞辯論期日到場，
    核無民事訴訟法第386條所列各款情形，爰依原告之聲請，
    由其一造辯論而為判決。
二、本件原告主張略以：原告於民國（下同）94年8月24日步行
    經過台北縣五股鄉○○路與四維路路口之斑馬線時，遭被告
    駕駛車號8B-1803號之汽車撞擊，致原告身體受傷，嗣本院
    刑事庭審理後（案號：95年度交上易字第234號），判處被
    告過失傷害，原告並因此次車禍造成外傷性頸椎病變，已領
    有二級重度殘障手冊。本件發生車禍至今，日常生活皆需由
    人照料，而被告對車禍所造成之結果毫不關心，使原告之個
    人生活與精神負擔加重，發生車禍就醫至今皆無法獨立生活
    。原告所受之傷害，由於無法正確判斷其可復原之可能性與
    時限，故僅依台閩地區簡易生命表之平均餘命計算（即80歲
    -65歲=15年），並以之作為請求賠償之依據，扣除被告已給
    付之新台幣（下同）2000元，原告因此增加生活上支出及喪
    失或減少勞動能力之賠償共計759萬2909元，應由被告負賠
    償之責，另被告應賠償原告慰撫金120萬元，故被告應賠償
    金額共計879萬2909元。爰依侵權行為法律關係提起本件訴
    訟等語。並聲明：(一)被告應賠償原告新台幣879萬2909元及
    自附帶民事起訴狀繕本送達翌日起至清償日止，按年利率5%
    計算之利息。(二)訴訟費用由被告負擔。
三、被告未於言詞辯論期日到場，亦未提出書狀為何聲明或陳述
    。
四、查本件爭點為(一)被告行為是否構成侵權行為？(二)若被告行為
    構成侵權行為，應負擔損害賠償金額為若干？茲將本件爭執
    要點得心證理由說明如下：
  (一)被告行為應構成侵權行為：
    1.按汽車行駛時，駕駛人應注意車前狀況，並隨時採取必要
      之安全措施；又汽車行近行人穿越道前，應減速慢行，遇
      有行人穿越時，無論有無交通警察指揮或號誌指示，均應
      暫停讓行人先行通過，95年6月30日修正前之道路交通安
      全規則第94條第3項、第103條分別定有明文。
    2.被告雖經通知無正當理由未到場，亦未提出任何書狀為何
      陳述，但被告對於上揭時、地，因疏未注意車前狀況，且
      駕駛汽車左轉彎時未暫停讓行人先行通過，致其所駕駛之
      上開自用小客車左前保險桿撞擊原告致受有傷害之事實，
      已經於刑事偵審中自認在卷，並有道路交通事故調查報告
      表、道路交通事故現場圖、現場照片12幀附卷足稽（見偵
      查卷第6至9、17至22、28頁）。本件肇事又經臺灣省臺北
      縣區車輛行車事故鑑定委員會鑑定結果，就被告有未讓行
      走在行人穿越道上之行人先行之過失及原告無肇事因素，
      亦同此認定，有臺灣省臺北縣區車輛行車事故鑑定委員會
      95年2月24日北縣鑑字第950181號函暨鑑定意見書1紙在卷
      可稽（見偵查卷第36至38頁）。均經本院調閱刑事偵查及
      審判案件卷宗核閱屬實。
    3.又原告因本件車禍，受有頭部外傷、頸部併頸髓病變等傷
      害，上肢無法握物，重度肢障等情，亦有新光醫院診斷證
      明書乙紙附卷可稽（見附民卷第7頁）。
    4.被告因過失傷害人復經本院刑事庭判處有期徒刑5月，得
      易科罰金確定在卷，有本院95年度交上易字第234號刑事
      判決書在卷可考。
    5.被告為汽車駕駛人，並無不能注意之情形，竟疏未注意車
      前狀況，且於原告行經行人穿越道，未暫停讓原告先行通
      過，因而肇禍，自應負過失責任，且被告之過失行為與原
      告之傷害間有相當因果關係，應負侵權行為損害賠償責任
      。
  (二)被告應負擔損害賠償金額：
    1.按「因故意或過失，不法侵害他人之權利者，負損害賠償
      責任。」「汽車、機車或其他非依軌道行駛之動力車輛，
      在使用中加損害於他人者，駕駛人應賠償因此所生之損害
      。但於防止損害之發生，已盡相當之注意者，不在此限。
      」「不法侵害他人之身體或健康者，對於被害人因此喪失
      或減少勞動能力或增加生活上之需要時，應負損害賠償責
      任。」「不法侵害他人之身體、健康、名譽、自由、信用
      、隱私、貞操，或不法侵害其他人格法益而情節重大者，
      被害人雖非財產上之損害，亦得請求賠償相當之金額。」
      民法第184條第1項、第191條之2、第193條第1項、第195
      條第1項前段分別定有明文。本件被告造成原告損害，自
      應負損害賠償責任。
    2.喪失或減少勞動能力部分：按評價受害人喪失或減少勞動
      能力之損害，應就被害人受傷前之身體健康狀態、教育程
      度、專門技能、社會經驗等各方面酌定之，不能以受傷後
      一時一地之工作收入為標準。有最高法院63年台上字第13
      94號判例意旨可考。原告雖主張依台閩地區簡易生命表之
      平均餘命80歲計算，其發生車禍時65歲，尚餘15年餘命，
      因原經營早餐店，每月依最低收入1萬5840元計算，受傷
      期間14月無法工作，計損失工資收入22萬1760元，預估再
      經營5年可得95萬0400元，有上揭金額之損失云云。惟查
      行政院勞工委員會於86年10月16日公佈實施之基本工資雖
      為每月1萬5840元，但因依據勞動基準法所規定勞工強制
      退休年齡為60歲（勞動基準法第54條參照），揆諸前揭判
      例意旨，原告固因本件事故無法工作，但因為請求損害賠
      償係依據法律所定為最低額之賠償，勞動基準法既然以60
      歲為強制退休年齡，則原告已經無法再於職業市場工作獲
      取薪資報酬，則在60歲之後繼續工作僅係其個人利用最後
      勞力換取報酬之方式，以就業市場狀況而言，並無勞動能
      力，自無法對加害人請求其減少勞動能力之損失。從而，
      本件原告訴請給付其喪失或減少勞動能力之損害賠償117
      萬2164元，並不可採。
    3.增加生活上之需要部分：原告又主張自94年8月24日至95
      年10月2日計14個月已發生費用，含因傷至醫院治療支
      付醫藥費用3萬5609元因傷不良於行，往返醫院支付交
      通費用1萬7400元增加生活需要之看護費用84萬元。就
      部分，已經提出新光吳火獅紀念醫院費用證明4張、
      計程車收據1冊為證，堪信為真實；部分，按親屬看護
      所付出之勞力，並非不能評價為金錢，只因基於親情身分
      關係而無須支出，自不能加惠於侵權行為人之被告，故由
      親屬看護時，雖無現實看護費之支付，但應衡量及比照僱
      用職業護士看護情形，認被害人受有相當於看護費之損害
      ，得向加害人請求賠償（最高法院88台上字第1827號、89
      年台上字第1749號判決意旨參照）。查原告因本件車禍造
      成二級重度肢障，終身日常生活皆須他人協助看護等語，
      有新光吳火獅紀念醫院函復稱「乙○○94年8月24日因外
      傷性頸髓病變入院（車禍），MRI顯示頸椎狹窄症到94年9
      月2日出院，於門診追蹤治療，到95年10月17日最近一次
      門診時，檢查發現雙上肢肌力3、下肢4；無法握物，步履
      不穩，日常生活需旁人協助料理。」等語，此有該醫院95
      年12月13日（95）新醫醫字第1512號函在卷足稽（見本院
      交上易卷第45、46頁），則「頭部外傷、頸部併頸髓病變
      ，上肢無法握物，重度肢障」自需有人隨時照護，原告主
      張其因本件車禍受傷須請看護照顧，由配偶自行照顧期間
      共14個月，依現今行情，一般看護費用每日2000元，期間
      原告雖未請看護，仍受有相當於看護費之損害，自得比照
      職業護士看護情形及費用給付標準，核計請求受有相當於
      看護費84萬元（2000×30×14=840000）之損失，亦為可
      採。又原告主張自發生車禍後未來15年將發生費用，含
      醫藥費用45萬7740元往返醫院支付之交通費用28萬0800
      元增加生活之看護費用285萬1200元部分，經核關於看
      護費部分，原告主張以外籍看護為標準，每月1萬5870元
      計算看護費之支出，尚無不合；又查原告出生為29年12月
      6日，本件車禍發生於94年8月24日，當時原告64歲，依據
      94年度台灣省簡易生命表所載，64歲平均餘命為17.20年
      ，扣除上述已經請求給付之14個月，則原告以15年，按諸
      前揭標準計算自發生車禍後未來15年將發生之費用，含
      醫藥費用45萬7740元往返醫院支付之交通費用28萬0800
      元增加生活之看護費用285萬1200元，均為可採，應予
      准許。至於原告主張已經增加生活支出之營養費用14萬元
      及日後15年將增加之營養費用180萬元部分，經查原告自
      承：無法取得證據證明確實有需要上述營養費及需要之金
      額等語（見本院卷第13、19頁筆錄），則原告請求營養費
      ，並無依據，此部分請求不應准許。故原告得請求被告給
      付之增加生活上之需要部分，金額核計448萬2749元（
      35609+17400+840000+457740+280800+0000000=0000000）
      。
    4.精神慰撫金部分：按所謂慰撫金係為填補精神上所受之損
      害，而其酌定除考量被害人所受之精神上創痛外，並應審
      酌兩造之身份地位並經濟能力等因素，據而判斷適當之慰
      撫金數額。經查，原告因本件車禍外傷性頸髓病變頸椎狹
      窄，無法握物，步履不穩，日常生活需旁人協助料理，精
      神上受有極大痛苦，再審酌原告大學肄業，原以經營早餐
      店為生，每月收入約萬餘元，被告則國小畢業，經濟小康
      ，從事自己公司工作，有小客車等資產（以上見刑卷資料
      ）等兩造之身分、地位及經濟能力等一切條件，本院認原
      告請求120萬元之非財產損害賠償過高，以80萬元為適當
      ，逾此部分，其請求並無理由。
    5.保險給付之扣除：按「保險人依本法規定給付之保險金，
      視為加害人或被保險人損害賠償金額之一部分；加害人或
      被保險人受賠償請求時，得扣除之。」強制汽車責任保險
      法第30條定有明文。查原告遭遇系爭車禍因汽車強制責任
      險而領得保險賠償金125萬元等情，業自認在卷（見本院
      卷第13頁筆錄），揆諸前開說明，請求賠償時，自應扣除
      之。
    6.綜上，原告基於侵權行為損害賠償請求權之法律關係，得
      請求被告給付金額為403萬2749元（0000000+000000-000
      0000= 0000000）。因被告已給付2000元，為原告自承在
      卷，故原告得請求金額為403萬0749元。
五、綜上，原告基於侵權行為損害賠償請求權之法律關係，請求
    被告給付403萬0749元，及自原告附帶民事起訴狀繕本送達
    翌日即95年12月26日起，至清償日止，依年利率百分之五計
    算之利息部分，為有理由，應予准許。逾此部分所為之請求
    ，為無理由，應予駁回。
六、本件事證已明，其餘攻擊防禦方法及證據，經審酌後核與判
    決結果不生影響，爰不逐一論列，附此敘明。
七、結論：本件原告之訴，為一部有理由，一部無理由，依民事
    訴訟法第385條第1項前段、第79條，判決如主文。
中　　華　　民　　國　　96　　年　　7 　　月　　24　　日
                    民事第十三庭
                        審判長法　官  黃嘉烈
  　　　　　　　　　　　　　　法　官  許文章
  　　　　　　　　　　　　　　法　官  李媛媛
正本係照原本作成。
如不服本判決，應於收受送達後20日內向本院提出上訴書狀，其
未表明上訴理由者，應於提出上訴後20日內向本院補提理由書狀
（均須按他造當事人之人數附繕本）上訴時應提出委任律師或具
有律師資格之人之委任狀；委任有律師資格者，另應附具律師資
格證書及釋明委任人與受任人有民事訴訟法第466條之1第1項但
書或第2項（詳附註）所定關係之釋明文書影本。
中　　華　　民　　國　　96　　年　　7 　　月　　25　　日
　　　　　　　　　　　　　　　書記官  李明昇
附註：
民事訴訟法第466條之1（第1項、第2項）：
對於第二審判決上訴，上訴人應委任律師為訴訟代理人。但上訴
人或其他法定代理人具有律師資格者，不在此限。
上訴人之配偶、三親等內之血親、二親等內之姻親，或上訴人為
法人、中央或地方機關時，其所屬專任人員具有律師資格並經法
院認為適當者，亦得為第三審訴訟代理人。
